【裁判字號】    97,台上,4714
【裁判日期】    970925
【裁判案由】    違反槍砲彈藥刀械管制條例等罪
【裁判全文】
最高法院刑事判決            九十七年度台上字第四七一四號
上  訴  人  甲○○
            乙○○
上列上訴人等因違反槍砲彈藥刀械管制條例等罪案件，不服台灣
高等法院高雄分院中華民國九十四年七月二十六日第二審更審判
決（九十四年度上更(二)字第五九號，起訴案號：台灣屏東地方法
院檢察署九十一年度偵字第八六七號、第一五五○號），提起上
訴，本院判決如下：
    主  文
原判決關於違反槍砲彈藥刀械管制條例及甲○○妨害自由部分撤
銷，發回台灣高等法院高雄分院。
其他上訴駁回。
    理  由
一發回（即上訴人等持有改造霰彈槍及甲○○剝奪張彥弘行動自
由）部分：
本件原判決撤銷第一審關於上訴人甲○○、乙○○持有改造霰彈
槍及甲○○剝奪他人行動自由部分之判決，依想像競合犯從一重
改判論處甲○○未經許可，持有可發射子彈具有殺傷力之改造霰
彈槍，又共同以非法方法，剝奪人之行動自由罪刑；暨依想像競
合犯及牽連犯從一重改判論處乙○○共同未經許可，持有可發射
子彈具有殺傷力之改造霰彈槍罪刑，固均非無見。
惟查：(一)、證據之證明力如何，雖屬事實審法院自由判斷之職權
行使，但證人若提出其所以指證被告犯罪，係因他人施以不正之
方法使然，並非其基於自由意志之陳述，則該證言取得之程序，
是否適法，既關乎該證言能否採納，即應詳加調查。原判決以共
同被告劉賓城在偵查中、第一審及原審更審前（原判決誤載為原
審第一次更審）之陳述，採為不利甲○○以強押上車之非法方法
，剝奪張彥弘行動自由，及上訴人等未經許可，持有改造霰彈槍
等之證據，資為分別論處甲○○及上訴人等前開罪刑之判決基礎
（見原判決第六頁末三行至次頁第一行、第七頁第二一行、第八
頁第五至七行、第十頁第三至十行、第十二頁第十至十七行及第
二十至二三行）。但劉賓城於偵查中及第一審時，均係以共同被
告身分而為陳述，至其在原審第一次更審中，雖係以證人身分到
場接受交互詰問，但其供稱偵查中檢察官及第一審審判時之法官
均係對其施以「窩裡反條款」可減輕其刑之誘惑，其始為與甲○
○剝奪張彥弘行動自由及依甲○○指示，與乙○○持霰彈槍去丙
○○住處開槍等之供述（見上訴卷第一二九頁）。原審就劉賓城
前揭所指其在偵查中及第一審時之供述均非出於任意性一節，其
實情為何？未詳加究明，並於理由內為必要之論述，即遽認劉賓
城在偵查中「其供述出於自由意志，核與事實相符，應具證據能
力」及於第一審時「其任意陳述之信用性無疑之情況下，其證述
依法自具有證據能力」（見原判決第七頁第二一至二五行、第八
頁第五至七行），並採為認定甲○○剝奪張彥弘行動自由及上訴
人等持有改造霰彈槍之不利論證，難認適法。(二)、原判決認甲○
○所持有之改造霰彈槍具有殺傷力，係以經鑑核當時拍攝之照片
顯示「窗戶玻璃擊毀，鋁門彈孔痕跡累累」，而謂「足見該槍枝
之機械性能良好，可以擊發適用之子彈，又該槍枝所擊發之五顆
子彈造成上址窗戶玻璃破損及質地堅硬之鋁門凹陷，其彈丸動能
之威力必能穿入人體皮肉層，逾二十焦耳／平方公分標準，更可
認定該五發子彈均能擊發，且具有殺傷力」，為其唯一論據（見
原判決第十四頁第十一至十六行）。惟丙○○住處遭槍擊發生於
民國八十八年十月間，警方係遲至九十年三月間得知上情始前往
拍攝前揭照片，既非於事發當時即加以拍照採證，能否謂該距一
年五個月後始拍攝之照片影像，猶與八十八年十月間遭槍擊時之
外觀情形一致？已非無疑。況原判決既謂丙○○在偵查中已證述
：乙○○於開槍射擊後，隨即反悔，出面向丙○○表示會負責賠
償修復損害，請求丙○○不要報警等語（見原判決第十三頁第八
至十行）；依此證述，該經槍擊而受損之窗戶玻璃及鋁門茍已經
乙○○修復，則警方於九十年三月間前往拍攝之照片影像，即似
非屬八十八年十月間遭槍擊時之外觀原貌。原審就此未進一步深
入查明，即遽採上開照片為認定上訴人等持有具殺傷力之改造霰
彈槍之依憑，自嫌速斷。又改造之槍枝是否具有殺傷力，固非悉
依實際試射或性能檢驗等方法之鑑驗結果，始得認定，但必就該
改造槍枝之機械性能、適當距離之彈丸單位面積動能等有所明瞭
，始足資為判斷之依據。屏東縣警察局潮州分局九十四年四月二
十六日潮警分刑字第○九四○○○一二二七號函已敘明事發後年
餘，該分局人員前往查證時，「不知發射距離」、「本案未獲查
任何作案槍枝、彈殼及鉛塊，故無法送刑事警察局鑑驗槍枝殺傷
力是否逾二十焦耳／平方公分標準」（見原判決第十四頁第八至
至十行），則乙○○等持該改造之霰彈槍，是否在適當距離下對
丙○○住屋之玻璃門窗等射擊？該槍之機械結構與功能是否完整
良好？即須首予釐清。原判決未說明乙○○等持改造霰彈槍射擊
時之距離為何，及該槍機械結構與功能係屬完整良好之依據，僅
以該槍能擊發造成照片顯示之門窗破損等影像，即謂機械性能良
好，而具殺傷力，同有調查未盡及判決理由欠備之違誤。上訴人
等上訴意旨指摘原判決此部分不當，非無理由，應認原判決關於
甲○○剝奪張彥弘行動自由及上訴人等持有改造霰彈槍部分，均
有發回更審之原因。原判決說明上訴人等均不另為無罪諭知部分
，基於審判不可分原則，亦應併予發回。
二駁回（即乙○○剝奪丁○○行動自由）部分：
按刑事訴訟法第三百七十七條規定，上訴於第三審法院，非以判
決違背法令為理由，不得為之。是提起第三審上訴，應以原判決
違背法令為理由，係屬法定要件。如果上訴理由書狀並未依據卷
內訴訟資料，具體指摘原判決不適用何種法則或如何適用不當，
或所指摘原判決違法情事，顯與法律規定得為第三審上訴理由之
違法情形，不相適合時，均應認其上訴為違背法律上之程式，予
以駁回。乙○○上訴意旨略稱：丁○○在偵查中及原審更審前證
稱其是自願上車，不是被押，其是要去見黃新發等語。Ａ７係事
後聽丁○○告知，並未直接在場目擊或耳聞，均不足以證明乙○
○有強押丁○○至檳榔園討債之情事。且陳正良在第一審及原審
更審前供述，當天是丁○○拜託其帶他們過去檳榔園，丁○○打
電話給涂松妹要向她借錢，乙○○當時都沒有說話。足證乙○○
並無對丁○○妨害自由之犯行。原判決就上開有利乙○○之事證
，未詳予論列並敘明不採納之理由，自有判決不備理由之違法。
惟查：原判決綜合全案證據資料，本於事實審法院職權推理之作
用，認定乙○○確有將丁○○自屏東縣內埔鄉強押至同縣長治鄉
某檳榔園內之犯行。因而撤銷第一審關於乙○○妨害自由部分之
判決，依牽連犯從一重改判論處乙○○共同以非法方法剝奪人之
行動自由（累犯）罪刑（處有期徒刑一年），已詳細說明其採證
認事之理由。所為論斷，亦俱有卷證資料可資覆按。且查：證據
之取捨及證據之證明力如何，由事實審法院依其調查證據所得心
證，本其確信自由判斷，茍不違反經驗法則或論理法則，即難遽
指違法。原判決已說明其依憑丁○○、涂松妹在偵查中之證述，
及就案內其餘證據，本於調查所得心證，分別定其取捨，而憑以
認定乙○○確有以強押上車之方式非法剝奪丁○○行動自由之依
據，並說明陳正良所為證述不足採為有利乙○○論斷之理由，此
係事實審法院採證認事之職權行使，難謂有違反證據法則、判決
不備理由，或應於審判期日調查之證據而未予調查之情形。茲乙
○○上訴意旨就原判決此部分之論斷，究有何違背經驗法則或論
理法則等違法情形，並未依據卷內資料為具體之指摘，徒執原判
決並未採取之Ａ７證詞，指稱原判決採證認事違法，及就原判決
已說明陳正良證言無足憑採之事項，據以指摘原判決未予論列而
有理由不備之違法，係以片面主觀之自我說詞，對原審採證認事
之適法職權行使，漫事指摘，復為單純之事實上爭執，依首開說
明，自非適法之第三審上訴理由。而原判決既採丁○○所為其遭
乙○○等強押至某檳榔園內之供述，為認定乙○○此部分犯罪之
論證，當然排除丁○○嗣後改稱其是自願上車之證詞，原審對此
部分雖漏未說明其併為不可採取之理由，因尚不足以動搖原判決
認定犯罪事實之基礎，於判決即不生影響，自難據為適法之第三
審上訴理由。乙○○就剝奪丁○○行動自由部分之上訴，違背法
律上之程式，應予駁回。原判決認其牽連犯恐嚇危害安全罪部分
，核屬刑事訴訟法第三百七十六條第一款所列不得上訴於第三審
法院之罪名，牽連之剝奪行動自由重罪部分，乙○○之上訴既不
合法，無從為實體上審理，恐嚇危害安全輕罪部分，自亦無從適
用審判不可分原則，併同為實體上審判，亦應從程序上予以駁回
。
據上論結，應依刑事訴訟法第三百九十七條、第四百零一條、第
三百九十五條前段，判決如主文。
中    華    民    國  九十七  年    九    月  二十五  日
                      最高法院刑事第七庭
                          審判長法官  謝  俊  雄
                                法官  陳  世  雄
                                法官  魏  新  和
                                法官  吳  信  銘
                                法官  徐  文  亮
      本件正本證明與原本無異
                                      書  記  官
中    華    民    國  九十七  年    十    月    一    日
                                                      Ｅ

司法院資訊處製作；財團法人民間司法改革基金會備份。
